【裁判字號】    97,訴,3806
【裁判日期】    971126
【裁判案由】    毒品危害防制條例等
【裁判全文】
臺灣板橋地方法院刑事判決              97年度訴字第3806號
公  訴  人  臺灣板橋地方法院檢察署檢察官
被      告  丙○○
指定辯護人  本院公設辯護人  甲○○
上列被告因違反毒品危害防制條例等案件，經檢察官提起公訴（
97年度偵字第8853號），本院判決如下：
    主  文
丙○○轉讓禁藥，處有期徒刑陸月，又販賣第二級毒品，處有期
徒刑柒年貳月，扣案之安非他命陸小包（驗餘總淨重貳點捌玖公
克）沒收銷燬之，扣案之塑膠分裝吸管貳支及裝盛安非他命之小
包裝袋陸個均沒收，販賣第二級毒品所得財物新臺幣壹仟元，沒
收之，如全部或一部不能沒收時，以其財產抵償之。應執行有期
徒刑柒年陸月，扣案之安非他命陸小包（驗餘總淨重貳點捌玖公
克）沒收銷燬之，扣案之塑膠分裝吸管貳支及裝盛安非他命之小
包裝袋陸個均沒收，販賣第二級毒品所得財物新臺幣壹仟元，沒
收之，如全部或一部不能沒收時，以其財產抵償之。
    事  實
一、丙○○明知安非他命係屬毒品危害防制條例第2 條第2 項第
    2 款所規定之第二級毒品，並為藥事法所規定之禁藥，不得
    非法持有、轉讓、販賣，竟分別基於轉讓、販賣第二級毒品
    安非他命之犯意，先於民國97年1 月下旬某日，在其位於臺
    北縣土城市○○路257 之1 號16樓居所內，無償轉讓重量不
    詳之禁藥即第二級毒品安非他命1 小包予乙○○施用，復於
    97年2 月13日晚間，以其所使用門號00000000 00 號行動電
    話撥打乙○○使用之門號0000000000號行動電話聯絡後，於
    同日晚間11時許，在臺北縣板橋市○○路○ 段106 巷附近之
    「全家便利商店」前，當場將安非他命1 小包（淨重約0.1
    公克）以每包新臺幣（下同）1,000 元之價格販售交付予乙
    ○○，並當場向乙○○收取1000元。嗣乙○○施用毒品犯行
    為警查獲，經員警循線追查，並於97年3 月5 日中午12 時
    許持搜索票在丙○○上址居所內搜索，當場查獲丙○○所有
    供其轉讓、販賣所用之第二級毒品安非他命6 小包（合計淨
    重2.92公克）及塑膠分裝吸管2 支。
二、案經臺北市政府警察局大同分局報告臺灣板橋地方法院檢察
    署檢察官偵查後起訴。
    理  由
壹、程序部分：
一、按被告以外之人於審判外之言詞或書面陳述，除法律有規定
    者外，不得作為證據。被告以外之人於偵查中向檢察官所為
    之陳述，除顯有不可信之情況者外，得為證據。被告以外之
    人於審判外之陳述，雖不符前4 條之規定，而經當事人於審
    判程序同意作為證據，法院審酌該言詞陳述或書面陳述作成
    時之情況，認為適當者，亦得為證據。當事人、代理人或辯
    護人於法院調查證據時，知有第159 條第1 項不得為證據之
    情形，而未於言詞辯論終結前聲明異議者，視為有前項之同
    意，刑事訴訟法第159 條第1 項、第159 條之1 第2 項、第
    159 條之5 分別定有明文。查證人乙○○偵查時所為之證述
    ，業經其具結在卷，並無何「顯有不可信之情況」，其偵查
    中之證述有證據能力。
二、再本件被告及辯護人於言詞辯論終結前，對於其餘本院認定
    犯罪事實所憑證據之證據能力，均未異議，而本件審理過程
    復就各項證據提示予被告及辯護人表示意見，該等證據復無
    顯不可信之情況，本院審酌採納該等證據，無礙被告與辯護
    人於程序上之彈劾詰問權利，認該等證據具備證據能力，合
    先敘明。
貳、實體部分：
一、訊據被告固坦承前揭在其居所內查獲之甲基安非他命6 小包
    及塑膠分裝吸管2 支為其所有，惟矢口否認有何轉讓、販賣
    甲基安非他命之犯行，辯稱其未轉讓、販賣安非他命予乙○
    ○，為警查獲之安非他命係供己施用云云。辯護人則辯稱證
    人乙○○之指訴前後不一，動機可疑並不足採，被告於偵查
    中為求交保自白轉讓安非他命予乙○○並非實情，本件並無
    證據證明被告之犯行等語。經查：
  (一)前揭事實業經證人乙○○於偵查及本院審理時證述明確，並
    有扣案之安非他命6 小包及塑膠分裝吸管2 支可憑，而扣案
    之安非他命6 小包經送臺北市政府警察局檢驗結果，確均為
    安非他命無訛，有該局鑑驗通知書在卷可稽，且被告於偵查
    中雖未坦承販賣犯行，惟自承曾交付安非他命予乙○○2 次
    ，1 次在其住處，另1 次是其拿到乙○○住處交付，2 次各
    為1 小包等語（見偵查卷第35頁），核與證人乙○○證述收
    受安非他命之情形大致相符，前揭事實堪以認定。
  (二)被告雖以前詞為辯，惟核證人乙○○於偵查中已明確證述被
    告於97年1 月底以手機撥打其手機聯絡，詢問其是否需要安
    非他命，（1 月下旬某日）第1 次交易不算錢，算是被告請
    其施用，第2 次2 月13日，雙方約在板橋市○○路之全家便
    利商店前交易，以1000元向被告購買1 小包重約0.1 公克，
    該次為金錢交易，交易那幾天彼此都有電話聯絡等情（見偵
    查卷第53至54頁），與證人乙○○於本院審理時證述曾與被
    告進行2 次安非他命交易，第1 次沒有給錢，2 次總共給10
    00元等情相符（見本院97年11月12日審判筆錄第5 頁以下）
    ，辯護人雖辯稱證人乙○○之證述前後不一、並不可信等語
    ，惟核證人乙○○之證述，其於警詢時雖曾證述係向被告購
    買2 次，每次1 小包安非他命，2 次各1000元等語（見偵查
    卷第14頁），惟證人乙○○於偵查時已陳明該第1 次向被告
    拿安非他命沒有給錢，算被告請的等語，按毒品轉讓與販賣
    （自買家而言則係購買）雖以有償與否為區分，然此類概念
    係法規範之概念，於法律上有一定成立要件，一般人非能明
    確予以區分，證人乙○○於偵查時就2 次自被告處取得安非
    他命之方式既已為明確陳述，其證詞自非無稽。至證人乙○
    ○於審理詰問過程中就2 次交易地點及有償與否雖曾一度誤
    稱，惟經本院審核整個詰問過程，於詰問之初，雙方曾有「
    （辯護人問：退伍後有無到被告家？）有二次。... （辯護
    人問：二次去他家作何事？）第一次只是去他家找他。第二
    次去他家時，他有對我說他那邊有東西，問我要不要，當天
    我有跟他買安非他命大約1 千元左右，重量不記得，只有一
    小包而已。」之對話，而證人乙○○於該段對話後，於問答
    過程中確曾顯現疑惑不解之情形，顯然證人當時在認知上已
    將其2 度到被告家中之情形與2 次自被告處取得安非他命之
    過程，相互混淆，惟之後辯護人針對證人第2 次自被告處取
    得安非他命乙事詰問時，證人乙○○即稱「好像不是在他家
    。是全家便利商店沒有錯，但是是在我家附近的全家便利商
    店。」等語，並流露出理解問題時之自然反應，之後證人乙
    ○○之應答內容即與偵查時之證述相吻合，益見證人乙○○
    之證述應非臨訟編造之詞，況經本院審酌被告與證人乙○○
    之電話通聯紀錄，雙方於97年1 月30日、同年2 月9 日、同
    年2 月10日、同年2 月13日確有頻繁之聯繫，有乙○○門號
    0000000000號電話通聯紀錄在卷可稽，復審酌本院審理期間
    證人乙○○證述其與被告並無過節，被告亦未曾表明與證人
    有曾經不快之情，並參酌證人乙○○於審理作證時，其自身
    施用毒品案件已經判刑確定執行完畢，其證詞應無利害關係
    之考量等情，衡以常情，證人乙○○應無攀誣被告而故為不
    實證述之理，遑論案發之初，被告確經警搜獲安非他命6 小
    包及塑膠分裝吸管2 支等物，本院綜合前情，認證人乙○○
    之證詞應屬可信，辯護人前揭所辯，應係誤會，被告以前詞
    置辯否認犯行，不惟與證人乙○○之證詞不符，且與前揭被
    告於偵查中坦承交付安非他命之供述，亦不相合，其辯自不
    足採。
  (三)至辯護人另辯稱被告於偵查中坦承交付安非他命予乙○○之
    供述並非實情等語，經核被告供承交付安非他命等節，與證
    人乙○○證述自被告處收受安非他命之過程大致相符，被告
    否認販賣安非他命之辯解雖不可信，然其交付安非他命予乙
    ○○之供述則與前揭客觀事證相合，應非虛妄，辯護人所辯
    應係誤會。
二、查販賣安非他命係違法行為，非可公然為之，且有其獨特之
    販售路線及管道，復無公定價格，容易增減分裝之份量，而
    每次買賣之價量，可能隨時依雙方關係深淺、資力、需求量
    及對行情之認知、來源是否充裕、查緝是否嚴緊、購買者被
    查獲時供述購買對象之可能風險之評估等，而異其標準，非
    可一概而論，從而販賣之利得，一般除被告坦承犯行明確外
    ，委難察得實情，惟販賣之人從價差或量差中牟利之方式雖
    異，然其販賣行為在意圖營利則同一。本案被告雖未供述其
    販賣安非他命利得，致無法查得被告販賣之利潤，惟被告與
    買受人非屬至親，當無可能甘冒重典而按購入價格轉售而不
    求利得之理；復按一般民眾普遍認知毒品之非法交易政府一
    向查禁森嚴，且予以重罰，衡諸常情，倘非有利可圖，絕無
    平白甘冒被嚴查重罰高度風險之理，從而，舉凡其有償交易
    ，除有足以反證其確係另基於某種非圖利本意之關係外，自
    難因無法查悉其販入價格，作為是否高價賣出之比較，即可
    謂其無營利之意思而阻卻販賣犯行之追訴，而本件被告以安
    非他命1 小包（淨重約0.1 公克）1,000 元價格售予乙○○
    ，以其出售之價量情形觀之，被告應有營利意圖存在。本件
    事證明確，被告犯行洵堪認定。
三、按安非他命雖係毒品危害防制條例第2 條第2 項第2 款所規
    定之第二級毒品，不得持有、販賣，但其亦屬藥事法所稱之
    「禁藥」，而明知為禁藥而轉讓者，藥事法第83條亦定有處
    罰明文。故行為人明知為禁藥即安非他命而轉讓予他人者，
    除成立毒品危害防制條例第8 條第2 項之轉讓第二級毒品罪
    外，亦構成藥事法第83條第1 項之轉讓禁藥罪，此係屬同一
    犯罪行為而同時有2 種法律可資處罰之「法條（規）競合」
    情形，應依「重法優於輕法」、「後法優於前法」等法理，
    擇一處斷。而毒品危害防制條例第8 條第2 項轉讓第二級毒
    品罪之法定本刑為6 月以上5 年以下有期徒刑，得併科新臺
    幣70萬元以下罰金，而藥事法第83條第1 項轉讓禁藥罪之法
    定本刑為7 年以下有期徒刑，得併科新臺幣500 萬元以下罰
    金，則藥事法第83條第1 項之法定本刑，顯較毒品危害防制
    條例第8 條第2 項之法定本刑為重，行為人轉讓安非他命之
    犯行自應優先適用藥事法第83條第1 項之規定處斷，此參最
    高法院96年度台上字第3582號判決意旨自明。核被告所為，
    其轉讓安非他命之行為，係犯藥事法第83條第1 項之轉讓禁
    藥罪，販賣安非他命之行為則犯毒品危害防制條例第4 條第
    2 項之販賣第二級毒品罪。被告轉讓、販賣前持有毒品之行
    為，為轉讓、販賣之重度行為所吸收，不另論罪。被告所犯
    2 罪，犯意各別，行為互殊，應予分論併罰。爰審酌被告素
    行不佳，其正值青壯之年，不思努力進取，明知毒品對人體
    有莫大戕害，竟漠視毒品之危害性而為本件犯行，已危害國
    民身心健康及社會風氣，及其犯罪動機、手段、販賣毒品之
    次數、規模尚屬輕微暨犯後並無悔意等一切情狀，量處如主
    文所示之刑，並定其執行刑。
四、扣案之安非他命6 小包（驗餘總淨重2.89公克），屬毒品危
    害防制條例第2 條第2 項第1 款規定之第二級毒品，為違禁
    物，應依同條例第18條第1 項前段規定，沒收銷燬之。扣案
    之塑膠分裝吸管2 支及裝盛甲基安非他命之小包裝袋6 個（
    具有防止毒品裸露、逸出及潮濕功用），均係被告所有供其
    販賣毒品所用之物，應依同條例第19條第1 項規定宣告沒收
    （該等物品既經扣案，即無全部或一部不能沒收之問題，自
    無併諭知不能沒收時追徵價額或以其財產抵償之必要）。本
    件被告販賣毒品所得1000元，應依毒品危害防制條例第19條
    第1 項規定，併予宣告沒收，如全部或一部不能沒收時，並
    以其財產抵償之（應沒收物為金錢，故無追徵價額之問題）
    。至為警同時查獲扣案之安非他命吸食器1 組，係被告所有
    供其施用毒品所用之物，核與本件犯行無涉，爰不併於本件
    諭知沒收，附此敘明。
據上論斷，應依刑事訴訟法第299 條第1 項前段，毒品危害防制
條例第4 條第2 項、第18條第1 項前段、第19條第1 項，藥事法
第83條第1 項，刑法第11條前段、第51條第5 款，判決如主文。
本案經檢察官彭聖斐到庭執行職務。
中    華    民    國    97    年    11    月    26    日
                  刑事第十一庭  審判長法  官  彭全曄
                                      法  官  洪珮婷
                                      法  官  陳正昇
以上正本證明與原本無異。
如不服本判決應於收受送達後10日內向本院提出上訴書狀，並應
敘述具體理由；其未敘述上訴理由者，應於上訴期間屆滿後20日
內向本院補提理由書（均須按他造當事人之人數附繕本）「切勿
逕送上級法院」
                                      書記官  林文達
中    華    民    國    97    年    11    月    26    日
附錄本案論罪科刑法條
藥事法第83條
明知為偽藥或禁藥，而販賣、供應、調劑、運送、寄藏、牙保、
轉讓或意圖販賣而陳列者，處7年以下有期徒刑，得併科新臺幣5
百萬元以下罰金。
犯前項之罪，因而致人於死者，處 7 年以上有期徒刑，致重傷者
，處 3 年以上 12 年以下有期徒刑。
因過失犯第 1 項之罪者，處 2 年以下有期徒刑、拘役或科新臺
幣 30 萬元以下罰金。
第 1 項之未遂犯罰之。
毒品危害防制條例第4條
製造、運輸、販賣第一級毒品者，處死刑或無期徒刑；處無期徒
刑者，得併科新臺幣 1 千萬元以下罰金。
製造、運輸、販賣第二級毒品者，處無期徒刑或 7 年以上有期徒
刑，得併科新臺幣 7 百萬元以下罰金。
製造、運輸、販賣第三級毒品者，處 5 年以上有期徒刑，得併科
新臺幣 5 百萬元以下罰金。
製造、運輸、販賣第四級毒品者，處 3 年以上 10 年以下有期徒
刑，得併科新臺幣 3 百萬元以下罰金。
製造、運輸、販賣專供製造或施用毒品之器具者，處 1 年以上 7
年以下有期徒刑，得併科新臺幣 1 百萬元以下罰金。
前五項之未遂犯罰之。


司法院資訊處製作；財團法人民間司法改革基金會備份。
